臺灣高雄地方法院刑事裁定　　　　　　　95年度自緝字第48號
自　訴　人　裕融企業股份有限公司
法定代理人　丙○○
代　理　人　乙○○
被　　　告　甲○○
上列被告因詐欺案件，經自訴人提起自訴，本院裁定如下:
    主  文
自訴駁回。
    理  由
壹、程序方面：
    查本件自訴人於92年1 月14日修正通過之刑事訴訟法施行前
    之91年9 月6 日具狀向本院提起自訴，此有卷附自訴狀所蓋
    本院收狀戳一枚可稽，參照最高法院94年度第6 、7 次刑事
    庭會議意旨，是其提起本件自訴雖未委任律師行之，然依當
    時規定係屬合法，本院自毋須定期間以裁定命其委任代理人
    ，合先敘明。
貳、實體方面
一、本件自訴意旨略以：被告甲○○與陳吉誠（業經本院以91年
    度自字第409 號判處有期徒刑3 月確定）基於詐欺之犯意聯
    絡，於民國87年6月12 日至高雄市三民區○○○路80號10樓
    之4裕融企業股份有限公司高雄營業處（下簡稱裕融公司）
    ，由陳吉誠為買受人以分期付款附條件買賣之方式，向裕融
    公司詐稱要購買汽車，甲○○則列名為連帶保證人，致裕融
    公司陷於錯誤，而交付總價95萬6 千8 百24元之車牌號碼Ｅ
    3 －0401號日產牌汽車一部予陳吉誠收受。詎買受人陳吉誠
    僅繳納一期汽車分期價款，即未繳納，裕融公司經向買受人
    陳吉誠、連帶保證人甲○○催款無著始得知上情，因認被告
    甲○○涉有刑法第339 條第1 項之詐欺取財罪嫌。
二、自訴人認被告甲○○涉有前揭犯行，係以：被告列名為連帶
    保證人之本件附條件買賣契約書（91年度自字第409 號卷第
    4 頁）、裕隆公司分期付款申請書（前揭自字卷第6 頁）、
    被告甲○○於對保時列名為共同發票人之本票（見前揭自字
    卷第7 頁）等證據資料，為其論斷之依據。訊據被告甲○○
    堅決否認有何詐欺取財犯行，辯稱：伊是因好友王金虎之子
    向伊提及有朋友要買車，一直拜託伊去作保，而伊當時在高
    雄市○○路附近還有一間房子，且好友王金虎也說只是作保
    沒關係，伊才在前開附條件買賣契約書之連帶保證人欄上簽
    名，於簽立該份契約書時是第一次見到陳吉誠（買受人），
    之後伊就沒再管作保這件事且也搬家到台北，事隔多年也找
    不到王金虎，實在沒有要詐騙裕融公司等語。
三、按「法院或受命法官於自訴案件第一次審判期日前訊問及調
    查結果，如認為案件有刑事訴訟法第252 條、第253 條、第
    254 條之情形者，得以裁定駁回其自訴」，同法第326 條第
    3 項定有明文。次按刑事訴訟法第252 條第10款規定，案件
    有犯罪嫌疑不足情形者，應為不起訴處分。
四、經查：自訴人雖以被告所簽立之附條件買賣契約書及本票，
    認被告涉犯詐欺犯行云云。惟按「刑法第339 條第1 項所規
    定詐欺罪，係以行為人自始具有為自己或第三人不法所有之
    意圖為要件，既為犯罪成立之前提，自須根據積極證據加以
    判斷；民事債務人未依債之本旨履行，在一般社會生活經驗
    上可能之原因非一，即使在債之關係成立之後惡意遲延給付
    甚或不為給付，倘無其他足以證明債務人自始即具有不法所
    有意圖之積極證據，仍然僅能認係民事債權債務糾紛。由於
    刑事被告依法並無自證無罪之義務，根據刑事訴訟法第154
    條規定，若無足可超越合理懷疑之證據以證明被告確係自始
    意圖不法所有，不得僅憑事後不履行債務之客觀事態，推定
    被告原有詐欺取財之犯意。既不能積極證明被告自始具有犯
    罪故意，縱使被告就其所陳民事違約之原因同屬不能證明，
    仍不能因此令其負擔詐欺刑責」，最高法院30年上字第482
    號判例參照。而被告雖於本院訊問時自承有簽立前開附條件
    買賣契約書、本票且擔任連帶保證人等情（見本院自緝字卷
    第15、16頁）；然查：(1)另案被告陳吉誠於偵訊、本院訊問
    時均稱：伊幫黃榮樹（即被告黃信華）向裕融公司買一部二
    千CC汽車，辦理分期付款，因伊欠黃榮樹一萬五千元，黃榮
    樹要伊當人頭，並說分期款他開始會繳部分，以後就不要管
    它，伊交車給黃榮樹之朋友志明（即徐志銘）後，由徐志明
    及黃榮樹之朋友「王經理」（約170 公分，年紀約30幾歲）
    帶伊去六合路上的當鋪典當車子，且分期付款申請書是由徐
    志銘、黃信華幫伊填好後由伊簽名，當時伊是為了清償積欠
    黃信華的債務才會答應買車，至於連帶保證人甲○○伊不認
    識，應該是徐志銘叫來的等語（見87年度他字第938 號卷第
    3 、8 頁、第12頁背面、第22頁背面，前揭自字卷內92年4
    月1 日審判筆錄，88年度易字第1495號卷內88年6 月30日審
    判筆錄），核與另案被告黃信華自承：確有介紹陳吉誠與徐
    志銘去買分期車，陳吉誠同意以他名義購車，後來陳吉誠有
    拿到三萬元佣金等情（見上揭他字卷內87年10月28日訊問筆
    錄及臺灣高等法院高雄分院89年度上易字第1144號卷內89年
    11 月28 日訊問筆錄），及另案被告徐志銘所稱：購買上開
    車號Ｅ3 －0401號自小客車所需之頭期款16萬元是由我墊付
    ，「王經理」的真實姓名是王○俊等情相符（見88年偵字第
    1126 號 卷內88年1 月26日訊問筆錄、臺灣高等法院高雄分
    院89年度上易字第1144號卷內89年12月13日審判筆錄、本院
    88年度易字第1495號卷內88年10月1 日審判筆錄）相符，並
    有高雄市六合當鋪收當物品（上開自小客車）登記簿（見87
    年度他字第938 號卷第40頁）附卷可稽，且陳吉誠、徐志銘
    、黃信華共同向裕融公司詐騙上開自小客車分別遭本院以91
    年度自字第409 號判處有期徒刑3 月、臺灣高等法院高雄分
    院以89年度上易字第1144號判處有期徒刑7 月、臺灣高等法
    院高雄分院以91年度上易字第1625號判處有期徒刑6 月確定
    ，亦有前開判決書3 份附卷可稽。則依陳吉誠、徐志銘、黃
    信華上開所言，參與本件詐欺犯行者既係自稱「王經理」之
    人，復均未提及被告甲○○，故被告甲○○究否於簽立前開
    契約擔任保證人時即具有惡意不履行債務之犯罪故意，已大
    有可疑。(2)況授信行為在通常社會生活上必有一定程度之風
    險，除非證明自訴人確因被告甲○○另曾施用其他不法手段
    ，亦不得僅因自訴人（即貸與人）事後未獲完全清償而推斷
    其授信時陷於錯誤，故自不得徒以被告未履行該保證人責任
    ，即遽指被告無意清償，具不法所有意圖。(3)此外，自訴人
    與被告於95年12月13日已就上開詐欺案調解成立，被告願按
    期償還對自訴人所積欠之連帶保證人債務，自訴人表示對被
    告其餘請求拋棄，並不予追究等情，有本院95年度雄調字第
    844 號調解筆錄可憑（見本院自緝字卷第35頁）。
五、綜上所述，自訴人所提出之上開證據資料僅能證明被告有未
    依約履行連帶保證人債務之情，然無法證明被告有何不法所
    有之詐欺意圖。此外，復無其他積極證據足認定被告涉有詐
    欺犯行，被告甲○○犯罪嫌疑尚有不足，本件純屬民事糾葛
    ，則揆諸前揭說明，本件自訴應予駁回。
據上論斷，依刑事訴訟法第326 條第3 項、第252 條第10款，裁
定如主文。
中　　華　　民　　國　　96　　年　　1　　月　　10　　日
                  刑事第三庭  審判長法　官  田平安
                                    法  官  施添寶
                                    法  官  郭瓊徽
以上正本證明與原本無異。
如不服本判決，應於收受送達後10日內向本院提出上訴書狀。
中　　華　　民　　國　　96　　年　　1 　　月　　10　　日
 　　　　　　　　　　　　　　       書記官  陳瓊芳
